臺灣板橋地方法院交通事件裁定　　　　95年度交聲字第1770號
原處分機關　交通部公路總局臺北區監理所蘆洲監理站
異　議　人　甲○○
即受處分人
上列受處分人因違反道路交通管理處罰條例案件，對於交通部公
路總局臺北區監理所蘆洲監理站民國95年11月2 日所為北監蘆字
第裁46-C00000000號處分不服，聲明異議，本院裁定如下：
    主  文
原處分撤銷。
甲○○汽車駕駛人，駕駛汽車不服從交通勤務警察之稽查，處新
臺幣玖佰元，並記違規點數壹點。
    理  由
一、原處分意旨略以：本件異議人即受處分人甲○○騎乘所有車
    牌號碼AR3-918號之普通重型機車（下稱系爭機車），於民
    國95年8月29日18時25分許，行經臺北縣三重市○○路、中
    華路路口處，有「駕車行經有燈光號誌管制之交岔路口闖紅
    燈」之違規後（由本院另行裁定），復有「違反處罰條例之
    行為，拒絕停車接受稽查而逃逸」之違規事實，經臺北縣政
    府警察局三重分局員警分別開立舉發通知單對系爭機車車主
    甲○○逕行舉發其有「違反處罰條例之行為，拒絕停車接受
    稽查而逃逸」，經原處分機關交通部公路總局臺北區監理所
    蘆洲監理站於95年11月2 日以北監蘆字第裁46-C00000 000
    號裁決書裁處異議人罰鍰新臺幣3000元整，並記違規點數1
    點等語
二、異議意旨略以：異議人違規當時由於後方車輛眾多驅使本機
    車被迫停在路中央，因當時情況緊急又有交通警察指揮下才
    左轉... 在溝通過程中，有另一名女騎士送飲料及食物給該
    名員警，員警才匆忙說：那你可以走了，異議人才驅車離去
    ，並無不服取締，只是依警方指示等事由，為此聲明異議，
    請求撤銷原處分云云。
三、按汽車駕駛人，駕駛汽車不服從交通勤務警察或依法令執行
    交通指揮、稽查任務人員之指揮或稽查，而道路交通管理處
    罰條例第二章無處罰之規定者，處新臺幣900元以上1800元
    以下罰鍰，並記違規點數1點，道路交通管理處罰條例第60
    條第2 項第1 款、第63條第1 項第1 款分別定有明文。經查
    ：
（一）本件異議人即受處分人甲○○固不否認於95年8 月29日18
      時25分許，騎乘系爭機車於三重市○○路、中華路交岔路
      口處，有經警攔停並要求異議人出示行車執照及駕駛執照
      後，拒絕出示之事實，並有臺北縣政府警察局北縣警交大
      字第C00000000 號舉發違反道路交通管理事件通知單、臺
      北縣政府警察局三重分局95年9 月26日北縣警重交申字第
      0950044261號書函各1 份在卷可稽。另證人即當時舉發本
      違規事件之員警張文魁亦於本院調查時到庭證稱：「我就
      在中華路那邊攔查點，等異議人過來才攔下他，向他說明
      應該要待轉，但他不接受，就要離開，我有請他出示證件
      ，但他拒絕出示，就消極不配合，他就一直說沒有違規，
      堅持要走，我有很明確的跟他告知，如果你直接離開的話
      我就開紅燈左轉還有逃避取締，結果他還是離開了... 當
      時從攔下到異議人離開，大約有20分鐘... 我沒有讓他離
      開，是他自己離開的」等語（詳本院96年2 月7 日訊問筆
      錄）。按法院受理交通異議案件，乃是對於交通舉發行政
      處分審查其是否違法，本質上屬於行政爭訟過程，與普通
      法院審理刑事案件之原則不同。其舉證責任之原理，非如
      刑事案件中，應超越任何合理懷疑始可為有罪判決者之嚴
      格程度。其舉證責任之原理，應與民事訴訟相類似，除有
      特別規定外，基本上準用民事訴訟法，由國家機關與人民
      二造，各自履行其主觀之舉證責任，在過程中各自提出證
      據；若窮盡各種證據方法，待證結果仍有不明時，則由客
      觀之舉證責任危險分配原則，決定國家機關與人民二造何
      人應受敗訴危險，此參酌行政訴訟法第136 條規定準用民
      事訴訟法第277 條自明。證人張文魁員警就本件如何查獲
      並舉發之經過，於本院調查時到庭陳證無訛，其過程連續
      而完整，已如前述，查證人本身係直接見聞異議人騎乘系
      爭機車違規之經過，對事實最為明瞭。參以證人與異議人
      間，不僅未有任何怨隙，且係毫不相識之人，衡情證人應
      無設詞攀誣，或虛構違規事實以陷害異議人之道理。況員
      警執行公務時，本身即受有行政懲處責任之監督，其到庭
      具結作證，更係以刑事責任擔保其證言之真實性，故證人
      張文魁員警之上開證述內容，及其所紀錄舉發之本件違規
      事實，經核尚無不可採信之處。因之，異議人於前揭時、
      地，有不服從交通勤務警察之稽查之違規事實，應無疑義
      。
（二）基此，本件異議人甲○○雖極力辯稱：「...因我並無闖
      紅燈之違規行為，故無須出示行、駕照...當時是有1個婦
      人送東西給張警官，是張警官同意我離開的...那時我有
      求饒請他不要開單，當時我聽他的口氣，好像是要我離開
      」等語（詳聲明異議狀意旨及本院96年2月7日訊問筆錄）
      。然遇有交通勤務警察之稽查，理應服從交通勤務警察之
      指揮及稽查，始能達到加強道路交通管理、維護交通秩序
      、確保交通安全之目的，異議人縱認交通勤務警察之舉發
      有違誤及不實之處，亦應循申訴、聲明異議之途徑解決，
      斷無以拒絕交通勤務警察之稽查之消極不配合手段達其推
      翻原舉發之目的。又異議人指稱員警主動告知其可以離開
      等情，縱然所述確有其事，亦無從迴避異議人未曾出示行
      、駕照之事實，且在本件交通違規中，執勤員警本無強制
      使異議人留置當場之權限或必要，在遇到異議人堅不配合
      、拒不出示證件時，基於繼續執行交通稽查勤務所需，亦
      只能請異議人先行離開。故員警就所見之違規情形，於法
      令規定範圍內為逕行舉發之處置，縱依其情形不及有其他
      採證措施，自難遽認有何不當或違誤，是異議人上開辯解
      ，顯無理由。
（三）惟查，道路交通管理處罰條例第60條第1 項係規定「汽車
      駕駛人，駕駛汽車有違反本條例之行為，經交通勤務警察
      或依法令執行交通稽查任務人員制止時，不聽制止或拒絕
      停車接受稽查而逃逸者，除按各該條規定處罰外，處新臺
      幣3000元以上6000元以下罰鍰」。然依前述，本件異議人
      並非「有違反道路交通管理處罰條例之行為經交通勤務警
      察制止時不聽制止」或「拒絕停車接受稽查而逃逸」。異
      議人當時拒絕出示行、駕照，應屬違反道路交通管理處罰
      條例第60條第2 項第1 款「駕駛車輛不服從交通勤務警察
      稽查」之違規，原處分機關認其違反道路交通管理處罰條
      例第60條第1 項之規定，裁處罰鍰新臺幣3000元整，並記
      違規點數1 點，認事用法尚有未洽。從而，異議人之聲明
      異議雖無理由，惟原處分既有前揭瑕疵而無可維持，即應
      由本院撤銷原處分，另依道路交通管理處罰條例第60條第
      2 項第1 款及第63條第1 項第1款 規定，自為裁罰如主文
      第2 項所示，以資適法。
據上論斷，應依道路交通案件處理辦法第20條前段，裁定如主文
。
中　　華　　民　　國　　96　　年　　2 　 月　　 27 　 日
                     交通法庭  法  官  李 君 豪
以上正本證明與原本無異。
如不服本裁定，應於裁定送達後5日內向本院提出抗告狀。
                               書記官  林 文 達
中　　華　　民　　國　　96　　年　　2 　　月　　27　　日
